臺灣高等法院臺中分院刑事判決　　　　　　　　九十二年度上更(一)字第三○九號
　　上　訴　人　臺灣台中地方法院檢察署檢察官
　　上　訴　人
　　即　被　告　戊○○
右上訴人因被告竊盜等案件，不服臺灣台中地方法院九十一年度易字第二八○六號中
華民國九十二年三月二十八日第一審判決（起訴案號：臺灣台中地方法院檢察署九十
一年度偵字第一七三九九號；移
二年度偵字第六八四、四四一七號）提起上訴暨台灣台中地方法院檢察署檢
九十二年度偵字第六七四七號），經判決後由最高法院發回更審，本院判決如左：
      主  文
原判決關於被告戊○○部分撤銷。
戊○○連續結夥三人以上竊盜，累犯，處有期徒刑貳年拾月，並應於刑之執行前，令
入勞動場所強制工作參年。
扣案之Ｔ型扳手壹支、螺絲起子壹支、剪刀貳支及財團法人聯合信用卡處理中心捌份
簽帳單第二聯上偽造之「甲○○」署押各壹枚合計共捌枚，均沒收。
      事  實
一、戊○○有犯罪之習慣，曾於民國八十四年間因違反肅清煙毒條例案件，經原審法
    院判處有期徒刑三年二月及經本院駁回其上訴而確定，刑期原應至八十七年十月
    二十四日執行完畢；嗣假釋付保護管束而出監，保護管束期間自八十六年二月五
    日起至八十七年九月二十六日止；後假釋經裁定撤銷確定，於八十八年十月四日
    入監執行殘刑一年七月二十一日，至九十年五月一日縮短刑期執行完畢。其間又
    於八十六年間因違反麻醉藥品管理條例案件經原審法院判處拘役五十日，於八十
    七年一月二十六日易科罰金執行完畢。詎戊○○仍不知悔改，未改其犯罪之習慣
    ，仍基於意圖為自己不法所有之竊盜、偽造私文書予以行使、意圖為自己不法所
    有之詐欺取財等之概括犯意，連續於下列時、地，一再犯罪，茲分述如下：
  (一)戊○○於九十一年七月三日晚上七時三十四分許，夥同陳瑞祥、王世榮、陳進興
    （均係成年人，另由台灣台中地方法院審理）等人，基於共同竊盜之犯意聯絡，
    由陳瑞祥撥打0000000000號行動電話，以新台幣（以下同）二千五百
    元之代價僱用不知情之拖車司機廖洋裕（另經檢察官不起訴處分確定）駕駛六Ｖ
    ─三六一號拖吊車隨同陳進興所駕駛附載陳瑞祥、王世榮、戊○○之車牌號碼Ａ
    九─五三五七號自小客車，至台中市○○區○○路二七○巷三十六號劉余琴姬為
    負責人之「中宏工程股份有限公司」所有廢棄工廠，由陳瑞祥下車打開工廠大門
    ，王世榮、戊○○在車上把風，廖洋裕駕駛拖車進入工廠內，陳瑞祥告知廖洋裕
    要拖吊之車牌號碼ＳＧ─四二七號大貨車，陳進興、陳瑞祥並幫忙廖洋裕綁鐵鍊
    ，嗣已拖移十餘公尺，為鄰居何欽銘發覺有異，報警查獲廖洋裕，陳進興、陳瑞
    祥旋即上車與負責把風之王世榮、戊○○等駕車逃逸，經警方循線查獲上情。
  (二)戊○○又於九十一年八月十六日十六時許，在台中縣烏日鄉烏日國民小學前，見
    甲○○所有之車牌號碼３Ｊ－５０７９號自小貨車車門未瑣，遂竊取甲○○所有
    置放於車內置物箱內之國民身分證一張、汽、機車駕駛執照各一張、台新銀行卡
    號0000000000000000號信用卡一張、中國信託商業銀行卡號0
    000000000000000號信用卡一張。隨後連續於同日及第二日（十
    七日）於如附表所示之時間，持上開信用卡至如附表所示之特約商店簽帳消費，
    即將信用卡交付店員，並在信用卡簽帳單之私文書上，偽造甲○○之簽名，並複
    寫在信用卡簽帳單第二聯，而交付行使向各該特約商店人員騙取財物，致使各該
    特約商店經營者均陷於錯誤，誤認戊○○即係甲○○，而被騙交付化妝品、西服
    、長褲、香煙及其他商品，其詳細消費時間、地點、刷卡金額，均詳如附表所示
    。中國信託商業銀行、台新銀行則如數代墊結帳如附表所示之各筆消費金額，均
    足以生損害於甲○○、中國信託商業銀行、台新銀行及依約與持卡人交易之如附
    表所示各該特約商店確認持卡人身分之正確性。戊○○詐騙得手後，再將所詐得
    之物品攜往地點不詳之路邊檳榔攤變賣現金花用。因戊○○於九十一年八月十七
    日至台中縣大里市大買家量販店刷卡購物時，係央請鄰居柳美鈴載同其前往，於
    購物時出手大方，購物欲送柳美鈴，且拒絕柳美鈴觀看其刷卡情形，引起柳美鈴
    懷疑，而於返家後與警方聯繫，至大買家量販店清查後發現戊○○冒名刷卡消費
    之情。嗣警方於九十一年八月十七日二十一時三十分，在台中縣烏日鄉中平巷二
    號前查獲戊○○，並自戊○○身上扣得甲○○所失竊之國民身分證一張、汽、機
    車駕駛執照各一張、台新銀行卡號0000000000000000號信用卡
    一張、中國信託商業銀行卡號0000000000000000號信用卡一張
    及其變賣上開物品所得用剩之金錢六百元。戊○○經檢察官偵訊後當場飭回。
  (三)戊○○再於九十一年九月二日下午，由何華信（五十八年次，業經原審判處有期
    徒刑七月確定）騎乘車牌號碼：ＫＹＵ─○○二號機車搭載戊○○外出，於同日
    十七時十分許，行經臺中市○○區○○路一號台糖加油站旁時，戊○○見林江金
    鳳所有而交由丁○○使用之車牌號碼：ＫＷＥ─五三○號機車停放在路旁，戊○
    ○乃向何華信提議行竊該機車，二人遂基於共同意圖為自己不法所有之犯意聯絡
    ，由戊○○持何華信所有而當場交付頂端已磨尖客觀上足以對人之生命、身體、
    安全構成威脅，具有危險性之兇器Ｔ型扳手一支（扳手寬約十二點五公分，壓克
    力材質，長約二十三公分，鐵質、質地堅硬，頂端加工程尖銳狀），由戊○○下
    車行竊，何華信並在離現場約二、三十公尺處為戊○○把風。嗣於戊○○坐於上
    開機車，並以上開Ｔ型扳手破壞電源鎖發動引擎，已將該機車置於自己實力支配
    下之際，即為在附近執行闖紅燈照相舉發勤務之值勤員警楊東舜當場查獲，並扣
    得何華信所有供其與戊○○共同竊取上開機車使用之Ｔ型扳手一支，何華信則趁
    隙騎乘ＫＹＵ─○○二號機車逃逸。戊○○經檢察官偵訊後當場飭回。
  (四)戊○○復於九十一年十二月十五日十八時許，在台中市市○○○路與惠民路口，
    持其所有客觀上足以對人之生命、身體安全構成威脅，具有危險性之兇器剪刀一
    支，著手竊取李順興所有而由其子丙○○駕駛之車牌號碼：ＭＳ－１９１３號自
    用小客車內之國際牌汽車音響一部，於尚未得手之際，為前來開車之丙○○所發
    現，戊○○迅速逃逸，然於逃跑中跌倒，而為丙○○及據報前來之警員所逮獲，
    並自戊○○身上起獲上開剪刀一支而予扣押，戊○○之竊盜始未得逞。戊○○經
    檢察官偵訊後以新台幣一萬元具保候傳。
  (五)戊○○又再次於九十二年二月二十日十三時四十分許，攜帶其所有客觀上足以對
    人之生命、身體、安全構成威脅，具有危險性之兇器螺絲起子及剪刀各一支，在
    台中市○○○○街與大昌街口，因見劉松美所有而由賴容萱使用放置在車牌號碼
    ３Ｊ－８４１１號自小貨車車門未鎖，即打開車門，竊取內駕駛座旁椅子上之擴
    音器一台，得手後將之放置在其所騎之腳踏車置物籃內要離去時，經警當場查獲
    ，並扣得螺絲起子及剪刀各一支。戊○○因已為原審法院通緝中，檢察官遂於偵
    訊後將戊○○移送原審法院歸案。
二、案經臺中市警察局第四分局報請台灣台中地方法院檢察署檢察官偵查起訴暨台中
    縣警察局烏日分局、台中市警察局第六分局報請、台中市警察局移送同署後，移
    送原審法院（九十一年度偵字第一六二八五號及九十二年度偵字第六八四、四四
    一七號）、台中市警察局第四分局報請同署移送本院前審（九十二年度偵字第六
    七四七號）併案審理。
      理  由
一、訊據上訴人即被告戊○○對於事實欄一之(二)、(三)、(四)、(五)等犯行均坦承不諱；然
    矢口否認有事實欄(一)所示之竊盜犯行，辯稱：伊並沒有與陳進興、陳瑞祥、王世
    榮共同僱用證人廖洋裕前往竊車云云。惟查：
  (一)被告如事實欄一之(二)、(三)、(四)、(五)之犯行，業經被告於本院審理時坦承不諱，核
    與被害人甲○○、丁○○、丙○○、賴容萱指訴之情節相符，並經證人楊東舜警
    員於偵查中證述查獲被告之過程屬實、證人柳美鈴、張毓珊、連昱傑、呂月芳於
    警詢時證述被告冒名盜刷之情明確。且有Ｔ型扳手一支、剪刀二支、螺絲起子一
    支扣案可資佐證；復有被害人甲○○領回失竊之國民身分證一張、汽、機車駕駛
    執照各一張、台新銀行卡號0000000000000000號信用卡一張、
    中國信託商業銀行卡號0000000000000000號信用卡一張所出具
    之贓物認領保管收據一紙、被害人丁○○領回車號ＫＷＥ─五三○號機車所出具
    之贓物認領保管收據一紙、被害人賴容萱領回擴音器一台所出具之贓物保管收據
    一紙、被告竊取車號ＫＷＥ─五三○號機車被查獲站立於機車旁及行竊工具Ｔ型
    扳手一支之照片兩張、ＫＷＥ─五三○號機車之車籍作業系統─查詢認可資料一
    張、被告竊盜車號ＭＳ－１９１３號自用小客車內汽車音響之車內現況照片六張
    、車號ＭＳ－１９１３號車主李順興之汽車行照影本一張、車號３Ｊ－８４１１
    號車主劉松美之行車執照影本、被告竊取３Ｊ－８４１１號自小貨車內擴音器之
    現場、贓物、行竊工具照片共九張、附表所示消費款之簽帳單商店存根聯八張在
    卷足憑；另有被告變賣盜刷信用卡購得物品所得之六百元扣案可資佐證，足證被
    告上開自白與事實相符而堪採信。被害人甲○○於警詢時雖指稱其被竊之財物尚
    有竊郵局提款卡一張、手錶一只、汽車行車執照二張等，惟被告戊○○否認此項
    事實，且本院亦查無積極證據可資認定被告戊○○所竊取之財物包括上開物品在
    內，應認為其被告竊取物品，並不包含上開財物，附此敘明。
  (二)如事實欄一之(一)所示犯行，業據「中宏工程股份有限公司」負責人劉余琴姬於警
    詢時指證車號ＳＧ─四二七號大貨車係該公司所有而遭人以拖車拖吊之方式竊取
    等情屬實，並出具認領保管收據一紙在卷為憑，復有現場照片影本五張在卷可稽
    。次查，0000000000號行動電話門號之申請人係林錦雲，林錦雲將該
    門號晶片借給同案被告陳瑞祥之姊陳冠伊，陳冠伊再將之借給陳瑞祥使用之事實
    ，業據林錦雲、陳冠伊、陳瑞祥於警詢時供證在卷。又查，證人廖洋裕於偵查中
    亦明確供稱係有人打伊之0000000000號行動電話，僱用伊駕駛拖車至
    上開地點拖吊上開大貨車等語屬實，而依據通聯紀錄顯示，000000000
    0號門號與0000000000號行動電話，於當晚十九點三十四分有通話紀
    錄（詳見偵字第一三二○三號卷第三七頁）。陳瑞祥雖於偵查中辯稱係王世榮借
    該門號電話所撥打，然為王世榮所否認，而陳瑞祥既係該門號之實際使用人，且
    一同前往該址偷車，並於偷車之際下車幫忙廖洋裕綁鐵鍊，足見陳瑞祥參與本案
    甚深，該通電話應係陳瑞祥所撥打，較合常理。另廖洋裕於偵查中復稱：當天他
    們開一部自小客車，到了建功路二七○巷三十六號，他們下車後，一個人去開工
    廠大門，然後就叫伊把車開進去，裡面有二部貨車，他們說只要拖吊其中一部車
    ，另外一部他們要自己開，因為要拖吊的那部車車頭撞向牆壁，需拉出後才能拖
    吊，所以伊就拿拖吊車上的鐵鍊套在貨車大樑上，他們有過來幫忙，已將該車拖
    出十幾公尺等語（詳見偵字第一三二○三號卷第三三頁反面、三四頁正面），是
    本件竊盜行為業已達於既遂階段亦明。又依廖洋裕於偵查中所供，下車幫忙者有
    兩位，一位明確指認係陳瑞祥，另外駕駛有下車（詳見偵字第六七四七號卷第五
    三、五四頁），而駕駛即為陳進興，業據陳進興於偵查中供明屬實，陳進興於本
    院前審亦供稱拖車時伊有下車幫忙等語（詳見本院前審卷第六三、六四頁），足
    見陳瑞祥、陳進興兩人均有下車，且幫忙廖洋裕綁鐵鍊。復查，同案被告陳瑞祥
    於警詢中供述到建功路二七○巷三十六號工廠內偷吊車號ＳＧ─四二七號大貨車
    之人，除伊之外、尚有王世榮、外號「蓮霧」（即戊○○）、「阿華」（即陳進
    興）等人明確；並於偵查中供稱蓮霧就是戊○○等語（詳見偵字第六七四七號卷
    第十六、四○）。又同案被告陳進興於偵查中亦供稱：「（是誰跟你說要去拖車
    的？）是戊○○、陳瑞祥及王世榮」；於本院前審調查時復供稱：當天確實有載
    陳瑞祥、綽號蓮霧之戊○○、王世榮三個人去等語（詳見偵字第六七四七號卷第
    五四頁、本院前審卷第六三頁）。另同案被告王世榮於偵查中亦供稱當天伊有在
    車上等語（詳見偵字第六七四七號卷第五五頁）。被告戊○○既與同案被告陳瑞
    祥、王世榮要陳進興一起去拖車，後由陳進興載同渠等前往，並由其中之陳瑞祥
    、陳進興下車幫忙，王世榮、戊○○係在車上把風，應可認定，其否認參與本件
    犯行並所為之辯解，核係事後卸責之詞，不足採信。至同案被告陳瑞祥於偵查中
    改稱不知係竊車，同案被告陳進興於偵查及本院前審亦辯稱係同案被告王世榮說
    車子壞了要伊開車載他們去現場，伊不知係前往竊車，及王世榮於偵查中坦認共
    同前往，惟否認共同竊車云云，均係事後為自己辯護之詞，亦均不足採信，附予
    敘明。被告聲請傳喚證人廖洋裕及該址附近之鄰居用以證明其當天並未前往該工
    廠云云，惟被告當時既在車上把風，並未下車幫廖洋裕綁鐵鍊，廖洋裕對於當時
    在車上之情，自屬無從證明；其又未提出欲聲請傳喚之鄰居姓名、住址，本院亦
    屬無從傳喚。被告又稱可傳喚何華信證明在本件竊盜時間前幾個月伊都和何華信
    在一起，何華信可為其不在場之證明一節，本院以被告與何華信並非住於同址，
    有原審判決書當事人欄之住址資料可稽，何華信如何得知被告行蹤；退步言之，
    縱被告常與何華信在一起，亦非分分秒秒同處一處，且被告確有同往竊車，已經
    明確，是以亦無傳喚何華信到庭訊問之必要。
  (三)按刑法第三百二十一條第一項第三款之攜帶兇器竊盜罪，係以行為人攜帶兇器竊
    盜為加重條件，此所謂兇器，其種類並無限制，凡客觀上足對人之生命、身體、
    安全構成威脅，具有危險性之兇器均屬之，且只須行竊時攜帶此種具有危險性之
    兇器為已足，並不以攜帶之初有行兇之意圖為必要，此有最高法院七十九年台上
    字第五二五三號判例可資參照。本件扣案之Ｔ型扳手一支，經檢察官勘驗結果，
    扳手寬約十二點五公分，壓克力材質，長約二十三公分，鐵質、質地堅硬，頂端
    加工程尖銳狀等情，有勘驗筆錄在卷可稽（詳見偵字第一七三九九號卷第五三頁
    ）；其餘剪刀二支、螺絲起子一支，亦外型尖銳，客觀上足認係可傷害人身之兇
    器亦甚明確，此有該剪刀二支、螺絲起子一支扣案可憑。又被告雖於原審及本院
    前審辯稱：事實欄(四)所示竊盜事實所使用之剪刀並非其所有，而是先前就有他人
    在竊取音響，那位竊賊見其前來以為其係車主，馬上跑開，其看見那位竊賊所遺
    留在現場之剪刀，所以持該支剪刀轉動螺絲竊取音響云云。然被告上開辯詞已有
    違常情，且無何證據足資證明，參以竊取上開音響必須使用工具，本院認上開剪
    刀顯係被告所有而事先備妥持之竊盜無訛，其所辯顯不足採信。
　(四)按以信用卡刷卡消費後，商家所製作之簽帳單內載有卡號、交易別、有效期限、
    批次號碼、授權碼、交易日期、時間、金額、交易事項，於簽帳單上簽署姓名，
    除表示已收受特約商店所交付之交易標的物或消費標的，並為確認該筆消費之憑
    證，具有表示法律上權利義務之證明，是簽帳單性質上除具有與收據相同之作用
    外，且係信用卡發卡銀行據以向持卡人收款之憑證，應屬私文書。本件被告竊取
    甲○○之信用卡之後，以甲○○之名義在附表所示商店消費並在簽帳單上偽造甲
    ○○之簽名，表示係甲○○消費之意，並將簽帳單交付店員以為行使，自足以生
    損害於甲○○、中國信託商業銀行、台新銀行及依約與持卡人交易之如附表所示
    各該特約商店確認持卡人身分之正確性，並致生上開商家陷於錯誤，誤以為係「
    甲○○」本人刷卡消費而交付財物，故被告上開行使偽造私文書及詐欺取財之犯
    行亦堪認定。從而事證明確，被告上開犯行均堪認定。
二、核被告所為：
  (一)被告就如事實欄一之(一)之行為，係犯刑法第三百二十一條第一項第四款之結夥三
    人以上竊盜之罪。就竊取事實欄一之(二)財物所為，係犯刑法第三百二十條第一項
    之竊盜罪。就如事實欄一之(三)、(五)所為，係犯刑法第三百二十一條第一項第三款
    之攜帶兇器竊盜罪。就如事實欄一之(四)所為，係犯刑法第三百二十一條第二項、
    第一項第三款之攜帶兇器竊盜未遂罪。另被告持竊得之被害人甲○○之信用卡，
    至附表所示地點刷卡消費，偽造簽帳單持以行使詐取財物，另犯刑法第二百十六
    條、第二百十條行使偽造私文書及刑法第三百三十九條第一項詐欺取財罪。
  (二)被告與同案被告王世榮、陳瑞祥、陳進興間就事實欄一之(一)所示犯行；被告與何
    華信就事實欄一之(三)所示犯行，分別有犯意之聯絡、行為分擔，分別為共同正犯
    。被告於事實欄一之(一)所為，係利用不知情之廖洋裕竊取車輛，為間接正犯。被
    告偽造「甲○○」署押之行為，係偽造私文書之階段行為，而偽造私文書之低度
    行為，復為行使偽造私文書之高度行為所吸收，亦均不另論罪。被告先後多次竊
    盜行為，時間緊接，反覆為之，且犯構成要件相同之罪，顯係基於概括犯意而為
    之，為連續犯，應以一罪論，並從較重之刑法第三百二十一條第一項第四款之結
    夥三人以上竊盜罪論處，及加重其刑。另被告先後多次行使偽造私文書、詐欺取
    財之犯行，亦各時間緊接，反覆為之，且犯構成要件相同之罪，顯係基於概括犯
    意而為之，為連續犯，應以一罪論，並加重其刑。被告以上所犯連續加重竊盜、
    連續行使偽造私文書、連續詐欺取財等罪間，有方法結果之關係，為牽連犯，應
    從一重依刑法第五十六條、第三百二十一條第一項第四款之罪處斷。
  (三)被告曾於八十四年間因違反肅清煙毒條例案件，經原審法院判處有期徒刑三年二
    月及經本院駁回其上訴而確定，刑期原應至八十七年十月二十四日執行完畢；嗣
    假釋付保護管束而出監，保護管束期間自八十六年二月五日起至八十七年九月二
    十六日止；後假釋經裁定撤銷確定，於八十八年十月四日入監執行殘刑一年七月
    二十一日，至九十年五月一日縮短刑期執行完畢之事實，有台灣高等法院被告全
    國前案紀錄表及台灣台中地方法院檢察署刑案資料查註紀錄表在卷可參，其於有
    期徒刑執行完畢後五年以內再犯本件有期徒刑以上之罪，為累犯，應依刑法第四
    十七條規定遞加重其刑。
  (四)被告所犯如事實欄一之(一)、(二)、(四)、(五)、所載之犯行，雖未據起訴，惟查被告此
    部份犯行與已起訴之犯行間，或有連續犯或有牽連犯之裁判上一罪關係，為起訴
    效力所及，本院自應併予審理。
三、原審認被告犯罪事證明確，予以論罪科刑，固非無見，惟：(1)被告如事實欄(四)所
    示之犯行，被告尚未將音響螺絲完全拆卸，亦即尚未得手即為前往取車之被害人
    丙○○發覺報警查獲，迭經被告供述明確，並有照片一幀附卷足憑（見九十二年
    度偵字第六八四號卷第二二頁），故應認被告雖著手竊盜行為，然尚未得手既遂
    ，原審就此部分認定被告竊盜既遂尚有未洽。(2)被告偽造甲○○消費之簽帳單係
    電腦連線，僅有二聯，第一聯交還被告，第二聯為商店存根聯，至於聯合信用卡
    處理中心則以電腦連線資料作帳並無保存簽帳單，原審誤以為上開簽帳單有三聯
    ，認定事實顯有瑕疵，從而原審諭知沒收之甲○○署押亦有錯誤。(3)原審判決法
    條漏引加重竊盜罪之法條亦有未洽。(4)原審未及併予審理被告如事實欄一之(一)所
    示之犯行，及誤認被告另有竊取如後述併案意旨所載己○○所有之車牌號碼00
    0－0000號自用大貨車一輛之犯行，亦有未洽。(5)另原審判決附表一之(2)誤
    將金額四二三○元，記載為四三二○元，亦小有疏誤。被告上訴意旨否認有竊取
    車號000－0000號車，執以指摘原判決不當，為有理由，且原判決復有上
    述可議之處，自屬無可維持，應由本院將原判決關於被告戊○○部分撤銷改判。
    爰審酌被告素行非佳，有上開前案紀錄表等在卷可憑，其甫於九十年五月一日縮
    短刑期執行完畢，約隔一年二月餘即再犯罪，惡性匪淺，而其連續多次竊盜對社
    會治安危害非輕、正值青年卻不思用己力工作等犯罪之動機、目的、手段及犯罪
    後尚未完全坦承犯行等一切情狀，量處如主文第二項所示之刑。末查，被告素行
    不良，除前論以累犯之前科外，又於八十六年間因違反麻醉藥品管理條例案件經
    原審法院判處拘役五十日，於八十七年一月二十六日易科罰金執行完畢，此有台
    灣高等法院被告全國前案紀錄表、台灣台中地方法院檢察署刑案資料查註紀錄表
    各一份在卷可按；且被告於本案行竊次數達五次，並又以行竊所得之信用卡為附
    表所示多次冒名刷卡詐取商品之行為。雖就被告犯罪所得言，尚非高達百萬元之
鉅可比，然被告甫於九十年五月一日縮短刑期執行完畢，僅隔一年二月餘即再犯
    罪，且於九十一年七月三日至九十二年二月二十日間即行竊高達五次之多。而被
    告於為事實欄一之(二)所示犯行經警查獲移送檢察署，經檢察官偵訊諭知飭回後，
    又續為事實欄一之(三)犯行；再經檢察官偵訊諭知飭回後，復續犯事實欄一之(四)犯
    行；再經以新台幣一萬元具保後傳後，又再次為事實欄一之(五)之犯行，終因為原
    審法院通緝，檢察官遂於偵訊後將戊○○移送原審法院歸案。由上觀之，被告實
    視法律為無物，是以敢於案件偵查中一而再、再而三的犯罪，挑戰公權力，屢犯
    不悛，顯見其有犯罪之習慣，否則何以致之！實有令入勞動場所訓練其謀生能力
    ，以矯正其惡習，並養成其勞動習慣之必要，爰依竊盜犯贓物犯保安處分條例第
    三條第一項第一款、第四條、第五條第一項前段之規定，宣告應於刑之執行前，
    令入勞動場所強制工作三年。扣案之Ｔ型扳手壹支，係同案被告何華信所有且係
    與被告戊○○共同犯罪所用之物、扣案之螺絲起子壹支、剪刀貳支，為被告所有
    ，且係供犯罪之用，業據被告於警詢時供明在卷，並經本院認定如前，爰均依刑
    法第三十八條第一項第二款規定諭知沒收。另上開簽帳單之第二聯，已經交付特
    約商店保管存查，非屬被告所有之物，固無從依刑法第三十八條第一項第二款規
    定宣告沒收，惟其上簽帳單第二聯八份所偽造之「甲○○」署押各一枚，合計共
    八枚，應依刑法第二百十九條之規定宣告沒收。末查，被告戊○○於八份簽帳單
    上偽造「甲○○」之署押，第一聯係於消費後交被告持有，業據被告供明在卷，
    然被告持有之八張第一聯簽帳單並未扣押，被告且於本院審理時供稱已經丟掉了
    等語；參以被告係於九十一年八月十七日二十一時三十分，在台中縣烏日鄉中平
    巷二號前被查獲，警方並自戊○○身上扣得甲○○所失竊之國民身分證、汽、機
    車駕駛執照、信用卡、變賣上開物品所得用剩之金錢六百元等物，而彼時距被告
    最後一次冒刷時間僅數小時，簽帳單又係易於隨身攜帶之物，若非被告將之丟棄
    ，警方必能自被告身上扣得該八張簽帳單之第一聯，是以本院認被告所稱該簽帳
    單第一聯八張已經丟掉等語為可採信，而紙張又係易於滅失之物，堪認該八張第
    一聯簽帳單已確定不存在，參照最高法院二十五年上字第六六二○號、五十一年
    台上字第一一三四號判例意旨，自無宣告沒收該八張第一聯簽帳單及沒收該等第
    一聯帳單上「甲○○」簽名八枚之餘地，附此敘明。
四、併案意旨意旨（台灣台中地方法院檢察署九十一年度偵字第二三八二二號〈含台
    灣彰化地方法院檢察署九十一年度偵字第四八九四號、台灣台中地方法院檢察署
    九十一年度偵字第一六七一四號〉併原審）另以：戊○○於九十一年六月二十日
    十五時三十分許，在台中縣烏日鄉○○路與公園路口，竊取己○○所有之車牌號
    碼000－0000號自用大貨車一輛，僱用拖吊車拖至台中縣大肚鄉福壽飼料
    公司附近，以新台幣（下同）二萬五千元之價格出售給楊政導，同日並在汽車買
    賣合約書上偽造「楊宗保」署押，偽造楊宗保名義之買賣合約書後，持之行使連
    同車輛一併交付予楊政導，因認被告涉犯刑法第三百二十條第一項竊盜罪嫌、刑
    法第二百十六條、第二百十條行使偽造私文書罪嫌。併案意旨認被告有此部份犯
    行，係以此部份事實業據被告於偵查中坦承不諱，核與證人楊政導於偵查中證述
    情節大致相符，並有被告偽造之汽車買賣合約書影本一份及車輛照片四幀附於偵
    查卷內可稽等為其論據。訊據被告否認有此部份犯行，辯稱係證人楊政導找其出
    面承認等語。按被告之自白，非出於強暴、脅迫、利誘、詐欺、疲勞訊問、違法
    羈押或其他不正之方法，且與事實相符者，得為證據；被告或共犯之自白，不得
    作為有罪判決之唯一證據，仍應調查其他必要之證據，以察其是否與事實相符，
    刑事訴訟法第一百五十六條第一項、第二項定有明文。經查：
  (一)證人楊政導於九十一年六月二十一日十一時十分在彰化縣警察局彰化分局接受詢
    問時證稱：伊於九十一年六月二十日十一時三十分許，以三萬元向「楊宗保」收
    購前揭車輛，並於交車當場給「楊宗保」三萬元等語（詳見偵字第四八九四號卷
    第八頁）。若證人楊政導所證該車係伊購買之情屬實，則其於買車並交付價款後
    不到二十四小時內接受警方詢問時，對於以多少價款買車自當記憶深刻，不可能
    誤記。然其所證卻與被告供承出售車輛給伊之價款二萬五千元不相一致（詳見偵
    字第一六七一四號卷第三○頁、原審卷第一二二頁）。若前揭車輛確係被告出售
    給證人楊政導，關於價款二人所供何以有此不一致之情形？是被告自白以兩萬五
    千元之價格出售前開車輛給證人楊政導，其自白既與證人楊政導所證不符，則其
    自白是否與事實相符，已足滋疑！況依卷附證人楊政導於九十一年六月二十日與
    「楊宗保」所立之「汽車買賣合約書」影本所載，楊政導所交付之訂金為三萬八
    千元，並非二萬五千元或三萬元，買賣價款則留白並未書寫，則被告供稱收受二
    萬五千元價款，亦與卷存資料不相符合，其自白是否屬實，益足滋疑！證人楊政
    導於檢察官訊問被告，於被告供述購買之價款係二萬五千元後，改口稱：「（契
    約上三萬八的金額是誰寫的？）是我寫的。印象中我收一部廢車，我又要賣給人
    家，所以我在契約上寫多一點金額給下一位買主看，這樣我才可以多賺一點，印
    象中我以兩萬五到三萬之間的金額跟戊○○買的」等語（詳見偵字第一六七一四
    號卷第三一頁），轉而就買賣價款為不明確之供述，其可信度如何？亦非全然無
    疑！
  (二)證人楊政導於警詢時供稱伊係於九十一年六月二十日十一時三十分許，在台中縣
    大肚鄉○○路靠近福壽飼料公司旁空地，向一名「楊宗保」之男子購買該車；於
    偵查中又證稱：「是楊宗寶（應為保）上午十時多主動打電話給我，說有一部大
    貨車要賣給我，我們就約在大肚鄉○○路靠近福壽公司旁的空地在那邊看車，我
    在十一點多到達該抵電（地點之誤）看到該部車‧‧‧」等語（詳見偵字第四八
    九四號卷第八頁反面、偵字第一六七一四號卷第五、六頁）。然依被害人己○○
    於警詢所陳，前揭車輛係於九十一年六月二十日十二時，在台中縣烏日鄉烏日村
    光日與公園路口失竊（詳見偵字第四八九四號卷第四頁正面）。該車輛若係被告
    竊取之後，僱請拖吊車拖至台中縣大肚鄉福壽飼料公司附近賣給證人楊政導，被
    告與證人楊政導聯絡、接洽買賣之時間，最早亦應在九十一年六月二十日十二時
    之後，然依證人楊政導前開證述，其與被告聯絡、接洽之時間竟在此之前，足見
    證人楊政導所證該車係被告所出售，在時間上亦有其矛盾之處，則被告於偵查、
    原審供承前揭車輛係其所竊並販賣給證人楊政導云云，是否屬實，更足滋疑！
  (三)卷附證人楊政導所提出之「汽車買賣合約書」，其上有「楊宗保」之簽名字跡，
    被告於偵查、原審固坦認該合約書係其所書寫，然觀該合約書上「楊宗保」三字
    之筆劃潦草，各筆劃之間類皆相互連在一起，而被告在警詢、偵查、原審及本院
    前審、本院各筆錄上所簽寫之「戊○○」姓名，則較工整，大部分筆劃是一筆一
    劃書寫，少有連在一起者，此有各該筆錄之被告簽名與上開合約書上之「楊宗保
    」簽名字跡可資比對。雖「楊宗保」與「戊○○」文字並非全然相同，然其中「
    楊」字則屬相同，欲觀察「汽車買賣合約書」上之「楊宗保」簽名是否被告所為
    ，觀察其中「楊」字即足見其端倪。蓋被告之姓「楊」字，應為被告經常書寫之
    文字，其書寫筆法有其固定姓，不易造假、變異。就各筆錄內被告所簽寫姓名之
    「楊」字觀之，被告書寫工整，大部分係一筆一劃書寫而成，而合約書上所寫「
    楊」字則類似一氣呵成，筆劃連在一起，兩者以肉眼觀之，有明顯之不同，就書
    寫字跡觀之，該合約書上之簽名應非被告書寫之字跡，其坦稱合約書係其所書寫
    ，亦與事實未符。
  (四)證人楊政導係從事收購廢車業務，業據其於警詢、偵查時供明在卷；證人楊政導
    且於警詢時提出「汽車買賣合約書」影本一份用以證明前揭車輛係向他人所購，
    足見其行事謹慎，且了解該「汽車買賣合約書」之訂定係其從事廢車收購所必要
    之程序及文件。而依該「汽車買賣合約書」影本第三點所載：「乙方（即買方）
    付清餘款後，甲方（即賣方）應即將該車之全部證件交付乙方辦理過戶‧‧‧」
    ，惟楊政導於偵查時卻供稱：伊並未問楊宗保關於車子之來源，伊有要楊宗保提
    出車籍來源，但他說該車已經報廢，資料已經都不在了，當時也沒有叫楊宗保拿
    身分證給伊看等語（詳見偵字第一六七一四號卷第六頁）。楊政導於偵查所供，
    顯然與其職業背景，及所提出「汽車買賣合約書」載明需有車輛全部證件者，大
    相逕庭。且依其供述，縱賣車者因車輛牌照繳消無法提出來源證明，亦應請其提
    出報廢證件以明其實。而該賣車者既未能提出任何車輛來源證件，被告竟在未續
    請其提出報廢證明，且連賣車者之身分證件均未查看之情況下，貿然購買前揭車
    輛，並當場給付價款完畢，實與其前開謹慎從業之作風格格不入。且楊政導購買
    該車係要用以轉賣他人，業據其供述如前，而依同為收購廢車業者之證人梁勝霖
    於警詢時所供：楊政導於九十一年六月二十日十四時三十分和伊聯絡要交車，但
    合約未訂，係因楊政導交車時未拿出該車之車籍資料給伊等語（詳見偵字第四八
    九四號卷第七頁正面），亦足見楊政導於偵查中所供與同業之做法不合；且其所
    提上開合約書上所載賣車者之地址，經員警按址查訪未能覓得楊宗保之人，所留
    之電話經查詢結果亦屬空號，此有訊問筆錄、中華電信股份有限公司南台中營運
    處函在卷可稽（詳見偵字第一六七一四號卷第六頁正面、第二三頁），在在顯示
    楊政導所供異於常情而不可採信；該「汽車買賣合約書」應係楊政導臨訟所杜撰
    之文件。
  (五)以上就時間、價款、汽車買賣合約書上「楊宗保」字跡及楊政導收購前揭車輛之
    過程所論，均難認被告之自白與事實相符，經查且多有不符之處，另證人楊政導
    供證內容亦係瑕疵處處；而上開各項論點係明顯易於觀察者，並非容易淡忘之枝
    微末節，是以本院認尚難遽採被告自白、證人楊政導供證之詞及卷附汽車買賣合
    約書而為不利於被告之認定。雖被告於偵查中尚且供稱：該車是伊在烏日鄉○○
    ○路生鮮超市旁的公園裡所看到，伊看到該車夾有一張收購廢車的名片，就依照
    名片上的電話打過去，就是打楊政導的電話，跟他說要賣該部車，伊不認識楊政
    導等語。然被告於本院前審調查時辯稱：楊政導住在伊家附近，楊政導說檢察官
    要他找賣車的人，他找不到人，就叫我去，並告訴我大概的情形，並叫我說不認
    識楊政導，但事實上渠等是認識的，且要伊說他的名片放在車上，偵查中因檢察
    官有唸住址給伊聽，因為伊是住在附近的人，伊就知道是在那裡，所以就這樣講
    （指說車子停在烏日鄉生鮮超市的公園），且楊政導有大約向伊說一下（指如何
    知道在福壽公司附近賣車之事），因伊之前就有一件竊盜案件，所以楊政導要伊
    承擔說沒關係，楊政導說若伊去關，會給伊錢等語（詳見本院前審卷第四六、四
    七、六六、六七、六八頁）。就被告於本院前審所辯解之情，雖為證人楊政導於
    本院前審所否認，然查：證人楊政導於被告到案前之九十一年九月十七日檢察官
    訊問時稱：「（當天楊宗寶〈保之誤〉打電話給你是否是你第一次〈和〉他講話
    ？）是」（詳見偵字第一六七一四號卷第六頁）；又於本院前審訊問時證稱：「
    （是否認識戊○○？）見過幾次面，我是從大哥那邊認識的」（詳見本院前審卷
    第六四頁），前後所供並非一致。以前者言，恰與被告於偵查所供伊不認識楊政
    導云云，互相呼應！以後者言，則被告於偵查中供稱伊不認識楊政導云云，確係
    不實。而被告既然於偵查中坦稱將前揭車輛賣給楊政導，則依其所供，該車自非
    楊政導所竊取，然其卻隱瞞與楊政導相識之事實，其動機如何亦足啟人疑竇！且
    被告既與楊政導相識，又何須藉助於所謂收購廢車之名片始能與楊政導聯繫？參
    以楊政導被列為被告之案件，於九十一年九月十七日初次偵查時未能查得賣給伊
    車輛之人係被告，卻於九十一年十一月十九日（九十一年十月二十四日偵查未到
    ）偵查時自行帶同被告到庭之過程，及被告當時確另涉本案其他竊盜案件（前揭
    事實欄一之(二)、(三)案件），則被告辯稱係楊政導誘之以利，始出面頂罪，尚非不
    可採信。
  (六)此外，復查無其他積極證據足以證明被告涉有此部份犯行，不能證明被告犯有本
    件竊盜、行使偽造私文書罪行，本院自屬無從併案審理，當退回原檢察官另行依
    法為妥適之處理。至被告是否涉有頂替罪嫌，當由檢察官另行依法酌處。
據上論斷，應依刑事訴訟法第三百六十九條第一項前段、第三百六十四條、第二百九
十九條第一項前段，刑法第二十八條、第五十六條、第二百十六條、第二百十條、第
三百二十一條第一項第四款、第三百三十九條第一項、第五十五條、第四十七條、第
二百十九條，竊盜犯贓物犯保安處分條例第三條第一項第一款、第四條、第五條第一
項前段，罰金罰鍰提高標準條例第一條前段，判決如主文。
本案經檢察官乙○○到庭執行職務。
中      華      民      國      九十三      年      二    月    十九    日
                                   臺灣高等法院臺中分院刑事第四庭
                                         審判長法  官  洪  耀  宗
                                               法  官  劉  登  俊
                        法  官  江  德  千
右正本證明與原本無異。
如不服本判決應於收受送達後十日內向本院提出上訴書狀，其未敘述上訴之理由者並
得於提起上訴後十日內向本院補提理由書（均須按他造當事人之人數附繕本）。
                                               書記官  吳  麗  琴
中     華     民     國     九十三     年      二      月     二十      日
【附錄本案論罪科刑法條】
刑法第二百一十條：
偽造、變造私文書，足以生損害於公眾或他人者，處五年以下有期徒刑。
刑法第二百一十六條：
行使第二百十條至第二百十五條之文書者，依偽造、變造文書或登載不實事項或使登
載不實事項之規定處斷。
刑法第三百二十一條第一項第四款：
犯竊盜罪而有左列情形之一者，處六月以上、五年以下有期徒刑：
四、結夥三人以上而犯之者。
刑法第三百三十九條第一項：
意圖為自己或第三人不法之所有，以詐術使人將本人或第三人之物交付者，處五年以
下有期徒刑、拘役或科或併科一千元以下罰金。
【附表】
   刷卡購物金額     時                   間          地             點
一、以中國信託商業銀行卡號0000000000000000號信用卡刷卡：
  (1)２８７０元   （９１年８月１７日１１時１２分）   （大買家量販店購物）
  (2)４２３０元   （９１年８月１７日１１時４８分）   （大買家量販店購物）
  (3)２２０５元   （９１年８月１７日１２時０２分）   （大買家量販店購物）
  (4)  ３６７元   （９１年８月１７日１２時０８分）   （大買家量販店購物）
  (5)１２４０元   （９１年８月１７日１０時１９分）   （頂好超市購物）
二、以台新銀行卡號0000000000000000號信用卡刷卡：
  (1)４７４８元  （９１年８月１６日２２時１７分）  （裕毛屋生鮮超級市場購物
  (2)２３００元  （９１年８月１６日２０時１１分）    （頂好超市購物）
  (3)１３４５元  （９１年８月１６日２１時０５分）    （頂好超市購物）
                                                                        Ｆ
